【裁判字號】    98,易,3741
【裁判日期】    981221
【裁判案由】    詐欺
【裁判全文】
臺灣臺中地方法院刑事判決              98年度易字第3741號
公  訴  人  臺灣臺中地方法院檢察署檢察官
被      告  甲○○
上列被告因詐欺案件，經檢察官提起公訴（98年度偵字第22980
號），被告於準備程序中就被訴事實為有罪之陳述，經告以簡式
審判之旨，並聽取意見後，本院合議庭裁定由受命法官獨任進行
簡式審判程序，判決如下：
    主    文
甲○○幫助意圖為自己不法之所有，以詐術使人將本人之物交付
，處拘役拾日，如易科罰金，以新臺幣壹仟元折算壹日。
    犯 罪 事 實
一、甲○○依一般社會生活之通常經驗，應可知悉一般人均可自
    行申請金融帳戶使用，如非意圖供犯罪使用，無收取他人金
    融帳戶之必要，並可預見提供金融帳戶供人使用，可能幫助
    他人作為詐欺被害人匯款之用，藉以遂行詐欺犯行，並逃避
    檢警人員之追緝，竟仍基於幫助他人詐欺取財之不確定犯意
    ，於民國98年8月21日下午3時40分許，在臺中市○○路長榮
    飯店前，將其在合作金庫商業銀行沙鹿分行（下稱合作金庫
    沙鹿分行）開設之帳號000-0000000000000號帳戶提款卡及
    密碼等資料，交付予真實姓名年籍均不詳之成年男子，供該
    成年男子所屬之犯罪集團成員為詐欺犯行時之帳戶，以此方
    式幫助該犯罪集團成員遂行詐欺犯行。嗣該成年男子所屬之
    詐欺集團成員，基於意圖為不法所有之犯意聯絡，(一)、於98
    年8月23日晚上9時許，先以電話自稱兆豐商業銀行陳小姐，
    向丁○○佯稱因其先前交易轉帳時，誤觸約定轉帳設定，將
    每月遭扣款云云，要求依指示操作提款機，丁○○因而陷於
    錯誤，遂於同日晚上9時18分許，至郵局自動櫃員機匯款新
    臺幣（下同）7123元至甲○○所申辦之上開帳戶內；(二)、於
    98年8月23日晚上8時許，撥打電話給乙○○，佯稱因其先前
    在雅虎奇摩網路購物，貨物簽收時誤簽為分期付款，須依指
    示操作提款機云云，致乙○○因而陷於錯誤，遂於同日晚上
    9時48分許，至中國信託商業銀行自動櫃員機匯款2萬9989元
    至甲○○所申辦之上開帳戶內。嗣因丁○○、乙○○轉帳後
    察覺有異，報警處理，而循線查獲。
二、案經乙○○訴由臺中縣警察局清水分局報告臺灣臺中地方法
    院檢察署檢察官偵查起訴。
    理    由
一、訊據被告甲○○對於前揭合作金庫沙鹿分行帳戶確為其所申
    設，並由其於98年8月21日下午3時40分許，將上開帳戶之提
    款卡及密碼交付不詳之成年人，嗣被害人丁○○、乙○○於
    前述時間，遭詐欺集團成員施以詐術，致陷於錯誤，分別將
    前揭款項匯入被告之上開帳戶等情，均供承不諱，並經被害
    人丁○○於警詢及被害人即告訴人乙○○於警詢之指述明確
    ，復有合作金庫商業銀行沙鹿分行98年8月31日合金沙存字
    第0980003847號函檢附甲○○開戶基本資料及客戶當月份交
    易資料查詢單、內政部警政署反詐騙案件紀錄表、郵政自動
    櫃員機交易明細表、苗栗縣警察局頭份分局頭份派出所受理
    刑事案件報案三聯單、中國信託自動櫃員機交易明細表、桃
    園縣政府警察局中壢分局普仁派出所受理刑事案件報案三聯
    單等在卷可稽，是被告甲○○上開合作金庫沙鹿分行帳戶，
    確為詐欺集團成員作為實施詐欺被害人丁○○、乙○○犯行
    之用乙節，足堪認定。
二、按刑法上之故意，可分為直接故意與不確定故意（未必故意
    ），所謂「不確定故意」，係指行為人對於構成犯罪之事實
    ，預見其發生而其發生並不違背其本意者，刑法第13條第2
    項定有明文。今日一般人至銀行或郵局開設帳戶並非難事，
    如非供犯罪之非法使用，衡情自無置自己名義帳戶不用，而
    出價取得他人帳戶使用之必要。又衡諸金融存款帳戶事關存
    戶個人財產權益之保障，除非本人或與本人親密關係者，難
    認有何理由可自由流通使用該存摺，而一般人均有妥為保管
    防阻他人任意使用之認識，縱因特殊情況偶有交他人使用之
    需，亦必然深入瞭解用途再行提供以使用，方符常情。是無
    正當理由，將帳戶提供他人使用，客觀上足可預見其目的，
    係欲以該金融帳戶供作犯罪出入之帳戶或其他不法目的，否
    則應無隱匿自己名義帳戶而購買他人金融帳戶使用之必要。
    且邇來利用電話或報紙刊登廣告詐欺取財之犯罪類型層出不
    窮，該等犯罪多數均係利用人頭帳戶作為出入帳戶，並經媒
    體廣為披載，此應為一般人本於一般認知能力所易於意會者
    。再者，該不詳之成年人取得被告甲○○上開帳戶之提款卡
    連同密碼後，確有交由不詳犯罪集團，利用被告甲○○上開
    帳戶作為犯詐欺取財罪之出入帳戶，而被告甲○○於本院訊
    問時亦為認罪之表示，並供稱：伊當時在該不詳成年人要求
    交付提款卡時，心中就有疑問，有想到是否為詐欺集團等語
    （見本院卷第16頁），益徵被告對於他人可能利用其上開帳
    戶實施詐欺取犯行應可預見，而仍為交付而容認他人使用其
    帳戶，是被告提供上開帳戶資料時，有幫助他人犯詐欺取財
    罪之不確定故意，亦堪可認定。
三、綜上所述，被告甲○○自白與事實相符，本案事證明確，其
    幫助詐欺取財之行為，洵堪認定，應依法論科。
四、按幫助犯之成立，主觀上行為人須有幫助故意，客觀上須有
    幫助行為，意即須對於犯罪與正犯有共同之認識，而以幫助
    之意思，對於正犯資以助力，而未參與實施犯罪之行為者而
    言（參照最高法院75年度臺上字第1509號、88年度臺上字第
    1270號判決意旨）。查，收取被告帳戶金融卡連同密碼之不
    詳成年人及所屬之詐欺集團成員，利用被告之帳戶詐欺被害
    人，核其等係犯刑法第339條第1項詐欺取財罪。而被告將其
    所有上揭帳戶金融卡連同密碼交付予上開不詳成年人及所屬
    詐欺集團使用，使該詐欺集團成員作為對被害人實行詐欺取
    財犯罪之取款工具，顯係基於幫助他人實行詐欺取財犯罪之
    犯意，且所為提供金融帳戶之行為，亦屬刑法詐欺罪構成要
    件以外之行為。是核被告甲○○所為，係犯刑法第30條第1
    項、刑法第339條第1項之幫助詐欺取財罪。又被告提供合作
    金庫沙鹿分行帳戶金融卡及密碼予他人之幫助行為，使詐欺
    集團成員詐騙被害人丁○○、乙○○等人，使渠等交付財物
    ，為一行為觸犯數罪名，屬想像競合犯，依刑法第55條之規
    定，應從一重之幫助詐欺取財罪論處。被告行為僅止於幫助
    ，爰依刑法第30條第2項規定，按正犯之刑減輕之。爰審酌
    被告提供上揭銀行帳戶供詐欺集團成員使用，助長詐欺集團
    財產犯罪之風氣，致本件被害人受騙而匯款，實為當今社會
    層出不窮之詐財事件所以發生之根源，造成社會互信受損，
    擾亂金融交易往來秩序，影響層面甚大，且亦因被告提供個
    人帳戶，致使執法人員難以追查該詐欺集團之真實身分，所
    為實屬不該，自應受有相當之非難，並考量被告之智識程度
    、犯罪動機、目的、手段、對於被害人所生之危害及犯罪後
    坦承犯行態度良好等一切情狀，量處如主文所示之刑，並諭
    知易科罰金之折算標準。
據上論斷，應依刑事訴訟法第273條之1第1項、第299條第1項前
段，刑法第30條第1項前段、第2項、第339條第1項、第55條、第
41條第1項前段，刑法施行法第1條之1第1項、第2項前段，判決
如主文。
本案經檢察官丙○○到庭執行職務。
中    華    民    國    98    年   12    月    21     日
                    刑事第三庭  法  官  李慧瑜
以上正本證明與原本無異。
如不服本判決，應於收受送達後10日內向本院提出上訴書狀（應
敘述具體理由並附繕本）。
                                書記官  陳青瑜
中    華    民    國    98    年   12    月    21     日
附錄論罪科刑法條：
中華民國刑法第339條第1項
意圖為自己或第三人不法之所有，以詐術使人將本人或第三人之
物交付者，處5年以下有期徒刑、拘役或科或併科1千元以下罰金
。


司法院資訊處製作；財團法人民間司法改革基金會備份。
